【裁判字號】    98,消債清,21
【裁判日期】    980428
【裁判案由】    清算事件
【裁判全文】
臺灣板橋地方法院民事裁定            98年度消債清字第21號
聲 請 人  甲○○
代 理 人  余西鈞律師
上列當事人因消費者債務清理事件聲請清算，本院裁定如下：
    主  文
聲請人甲○○自中華民國九十八年四月二十八日下午五時起開始
清算程序，並同時終止清算程序。
    理  由
一、按法院開始更生程序之裁定，應載明其年、月、日、時，並
    即時發生效力；又法院裁定開始更生或清算程序後，得命司
    法事務官進行更生或清算程序，又債務人之財產不敷清償清
    算程序之費用時，法院應裁定開始清算程序，並同時終止清
    算程序。前項同時終止清算程序之裁定得為抗告。第一項裁
    定應公告之，並送達於已知之債權人。消費者債務清理條例
    第45條第1 項、第16條第1 項前段、第85條分別定有明文。
二、本件聲請人主張：其因負債信用卡等債務合計新台幣（下同
    ）4,472,847元，有不能清償之情事，並曾於民國97年 12月
    間提出債權人清冊，以書面向最大債權金融機構國泰世華商
    業銀行股份有限公司請求共同協商債務清償方案，惟聲請人
    原任職於東南工專，於93年2月1日遭教師法第三章十四條解
    聘後，一直找不到工作．又加上多重疾病纏身，亦使聲請人
    無法謀生因尋求不著正職之工作，一切生活支出均由配偶負
    擔，是以無能力支付銀行協商還款事宜，爰請求裁定准予清
    算等語。
三、經查：
  (一)聲請人於提出本件清算聲請前，曾向聲請人之最大債權金融
    機構國泰世華商業銀行表明協商之意思，經國泰世華銀行於
    97年12月23日以聲請人未能接受足以負擔還款方案為由通知
    協商不成立，此有聲請人提出之國泰世華銀行之前置協商不
    成立通知書影本在卷可參。聲請人據以聲請清算，本院自應
    綜合聲請人目前全部收支及財產狀況，評估是否已不能維持
    符合人性尊嚴之最基本生活條件，而有「不能清償或不能清
    償之虞」之情。
  (二)就聲請人本人之必要生活支出部份，聲請人並未提出全部憑
    證以資證明，無從審酌是否均屬必要之費用，此部份因消費
    者債務清理條例之立法目的，係為使不幸陷入經濟困境之人
    得以清理債務、重建生活，並在清理過程中能保有符合人性
    尊嚴之最低基本生活，而非維持債務人過去慣常之寬逸生活
    ，是於評估債務人是否有不能清償或履行原協商方案是否顯
    有重大困難時，並非由聲請人任意主張其基本生活費用之數
    額，否則將造成揮霍無度以致清償能力降低，反而易使更生
    程序無從進行，因此本院認應以內政部所公告之97年度臺灣
    省低收入戶最低生活費用每人每月為 9,829元計算始為合理
    。
  (三)聲請人自陳其自93年2月1日遭東南科技大學解聘後，即因生
    病無法就業，目前無收入，僅得靠配偶扶養，業據聲請人提
    出勞工投保資料表、95及96年綜合所得稅各類所得清單、財
    產歸屬表、重大傷病卡、新光吳火獅紀念醫院乙種診斷證明
    書、東南技術學院離職證明書、保險單、銀行存摺等可憑。
    是以聲請人實已無法負擔銀行協商費用，且聲請人債務高達
    4,472,847元，已顯無清償之可能。
四、綜上所述，本件聲請人為一般消費者，並未從事營業活動。
    其有無法清償債務之虞情事，無法依協議履行亦不可歸責於
    聲請人，且未經法院裁定開始更生、清算或宣告破產，其聲
    請清算，應屬有據，自應准許。又聲請人已其別無任何積極
    財產，業據聲請人陳明在卷，且有聲請人提出之財政部臺灣
    省北區國稅局95年度暨96年度綜合所得稅各類所得資料清單
    為證，參酌本件清算程序之規模，誠堪認聲請人之財產應不
    敷清償清算程序之費用，爰依上開規定裁定開始本件清算程
    序，並同時終止清算程序。
五、又法院終止清算程序後，聲請人之債務並非當然免除，仍應
    由法院斟酌消費者債務清理條例有關免責之規定，例如本條
    例第 133條、第134條、第135條等，依職權認定是否裁定免
    責，故法院終止清算程序後，聲請人雖有免責之機會，惟其
    財產不敷清償清算程序之費用如係因上述條例所定不可免責
    之事由所致，法院即非當然為免責之裁定，聲請人就其所負
    債務仍應負清償之責，附此敘明。
中    華    民    國    98    年    4     月    28    日
                  民事第一庭    法  官  黎文德
上為正本係照原本作成
開始清算程序之裁定不得抗告，如不服同時終止清算程序之裁定
，應於裁定送達後10日內，以書狀向本院提出抗告，並繳納抗告
費新臺幣1千元。
本裁定已於98年4月28日下午5時公告。
中    華    民    國    98    年    4     月    28   日
                                書記官  趙彬


司法院資訊處製作；財團法人民間司法改革基金會備份。
